【裁判字號】    95,再,14
【裁判日期】    950830
【裁判案由】    再審之訴
【裁判全文】
臺灣臺北地方法院民事裁定                95年度再字第14號
再審原告    乙○○
再審被告    彰化商業銀行股份有限公司
法定代理人  甲○○
上列當事人間請求清償借款事件，再審原告對於本院民國92年11
月6日所為之92年度促字第64011號確定支付命令提起再審之訴，
本院裁定如下：
    主  文
再審之訴駁回。
再審訴訟費用由再審原告負擔。
    理  由
一、按債務人對於支付命令未於法定期間合法提出異議者，支付
    命令與確定判決有同一之效力。前項支付命令有民事訴訟法
    第496條第1項之情形者，得提起再審之訴，並以原支付命令
    之聲請，視為起訴，同法第521條定有明文。次按，再審之
    訴，應於30日之不變期間內提起，此期間自支付命令確定時
    起算，但再審理由知悉在後者，自知悉時起算，觀諸同法第
    521條第1項、第500條亦明。又再審之訴應表明再審理由及
    關於再審理由並遵守不變期間之證據；再審之訴不合法者，
    法院應以裁定駁回之，同法第501條第1項第4款、第502條第
    1項亦分別定有明文。提起再審之訴，應於訴狀中表明民事
    訴訟法第496條第1項各款之再審理由，及遵守不變期間之證
    據，否則其訴即屬不合法，無庸命其補正，逕以裁定駁回之
    （最高法院60年度台抗字第538號、70年度台再字第35號判
    例意旨參照）。
二、本件再審原告再審意旨略謂：
  (一)再審被告對再審原告聲請本院准予發支付命令，惟支付命令
    送達當時及留置警局期間，再審原告均不在國內，致無法提
    出異議，該支付命令未合法送達而尚未確定。再審原告直至
    與華南商業銀行涉訟，於95年5月30日臺灣新竹地方法院判
    決後，始由裁判書中得知此事，是本件有民事訴訟法第496
    條第1項第13款「當事人發現未經斟酌之證物或得使用該證
    物者之再審事由，為此提起本件再審之訴云云。
  (二)再審原告之保證債務係一短期放款，每年換約。第一次約定
    於88年間，係再審原告本人所為，但其後換約均由被保證人
    之妹偽造再審原告之簽名與印章所為，故保證債務應不存在
    。
三、經查，本件當事人間92年度促字第64011號支付命令業於92
    年12月17日確定乙節，經本院依職權調閱上開支付命令卷核
    閱無誤，再審原告遲至95年7月7日始提起本件再審之訴，有
    其所提出蓋有本院收狀戳之「民事再審之訴狀」可稽，從而
    ，再審原告提起本件再審顯已逾30日不變期間。再審被告雖
    主張其自90年10月起至94年5月期間，未居住在基隆市○○
    ○街62巷68號6樓等語，並提出管委會所出具之證明書為證
    ，惟上開證明書為私文書，不具證據能力，縱認上開證明書
    得採為對再審原告有利之證據，然系爭支付命令既依民事訴
    訟法第138條規定，於92年11月12日對再審原告戶籍地為寄
    存送達，有再審原告戶籍謄本及本院送達證書附支付命令卷
    可稽，其送達已於同年月21日生效，是再審原告所為系爭支
    付命令未合法送而未確定之主張，既非有據，不足採信。
四、次查，由再審原告所提出之臺灣新竹地方法院94年度訴字第
    46號判決，其事實理由欄二(四)被告辯稱：「至原告所提另筆
    彰化銀行之借款……。又彰化銀行雖對被告取得臺北地院92
    年促字第64011號支付命令，然上開支付命令係依被告之戶
    籍地址送達，被告當時並沒有住在戶籍地，故該支付命令應
    沒有確定。且因彰化銀行並未對被告為強制執行，所以被告
    亦不知道彰化銀行有對被告取得支付命令一事。」等語，足
    認再審原告最遲應於臺灣新竹地方法院94年度訴字第46號請
    求返還消費貸款事件言詞辯論期日即95年5月24日之前，即
    已知悉再被告取得系爭支付命令之事實，故其主張直至95年
    5月30日臺灣新竹地方法院判決後始由裁判書中得知本件再
    審事由云云，顯無理由，亦不足採。
五、承上所述，再審原告遲至95年7月7日始提起本件再審之訴，
    顯已逾越30日之法定不變期間，與首揭規定不合，因此，本
    件再審之訴為不合法，應予駁回。
六、至再審原告所主張其對再審被告之保證債務係一短期放款，
    每年換約，第一次約定於88年間，係再審原告本人所為，但
    其後換約均由被保證人之妹偽造再審原告之簽名與印章所為
    ，故保證債務應不存在等情，係屬實體法上之主張，而本件
    再審原告提起再審既因不合法而應駁回，則本院就其上開實
    體主張，即無須加以審酌，附此敘明。
七、據上論結，依民事訴訟法第502條第1項、第95條、第78條，
    裁定如主文。
中    華    民    國    95    年    8     月    30    日
                  民事第三庭    法  官  曾啟謀
以上正本係照原本作成
如對本裁定抗告須於裁定送達後10日內向本院提出抗告狀，並繳
納抗告費新臺幣1,000元
中    華    民    國    95    年    8     月    30    日
                                書記官  王月伶


司法院資訊處製作；財團法人民間司法改革基金會備份。
